【裁判字號】    92,裁,1090
【裁判日期】    920808
【裁判案由】    地價稅
【裁判全文】
最  高  行  政  法  院  裁  定                  九十二年度裁字第一○九○號
    上  訴  人  甲○○
    被 上訴 人  屏東縣稅捐稽徵處
    代  表  人  乙○○
右當事人間因地價稅事件，上訴人對於中華民國九十一年六月十日高雄高等行政法院
九十一年度簡字第八七號判決，提起上訴，本院裁定如左：
    主  文
上訴駁回。
上訴審訴訟費用由上訴人負擔。
    理  由
一、按對於適用簡易程序之裁判提起上訴或抗告，須經本院許可，且該許可以訴訟事
    件所涉及之法律見解具有原則性者為限，行政訴訟法第二百三十五條定有明文。
二、本件上訴人上訴意旨略以：系爭土地符合自用住宅按千分之二計算地價稅之要件
    ，係以自用住宅之事實發生日為起算日，而非以土地稅法第四十一條第一項所定
    之稽徵方式之實踐為必要，故上訴人於請求時效未滿五年時，請求依稅捐稽徵法
    第二十八條規定，退還因適用法規錯誤或計算錯誤之已繳地價稅，自無不合，原
    判決未察遽予駁回上訴人在原審之訴，不無違誤云云，為其論據，求為廢棄原判
    決。惟查：司法院釋字第五三七號解釋理由書已明白指出「．．．惟稅捐稽徵機
    關所須處理之案件多而繁雜，且有關課稅要件事實，類皆發生於納稅義務人所得
    支配之範圍，其中得減免事項，納稅義務人知之最詳，若有租稅減免或其他優惠
    情形，仍須由稅捐稽徵機關不待申請一一依職權為之查核，將倍增稽徵成本。因
    此，依憲法第十九條『人民有依法律納稅之義務』規定意旨，納稅義務人依個別
    稅捐法規之規定，負有稽徵程序之申報協力義務，實係貫徹公平及合法課稅所必
    要。觀諸土地稅法第四十一條、土地稅減免規則第二十四條相關土地稅減免優惠
    規定，亦均以納稅義務人之申請為必要，且未在期限前申請者，僅能於申請之次
    年適用特別稅率。而現行房屋稅條例第十五條第三項修正為『依第一項第一款至
    第八款、第十款、第十一款及第二項規定減免房屋稅者，應由納稅義務人於減免
    原因、事實發生之日起三十日內申報當地主管稽徵機關調查核定之；逾期申報者
    ，自申報日當月份起減免。』亦同此意旨，此一納稅義務人之申報義務實為適用
    優惠稅率規定所必要之稽徵程序。．．．」。足認本件上訴人所爭執之法律爭點
    ，業經上述司法院解釋闡述在案，已無爭執之餘地，本件無所涉及之法律見解，
    具有原則上之重要情事，上訴人提起上訴，不合首揭規定，不應許可，其上訴難
    謂合法，應予駁回。
三、依行政訴訟法第二百四十九條第一項前段、第一百零四條、民事訴訟法第九十五
    條、第七十八條，裁定如主文。
中    華    民    國    九十二      年      八        月      八        日
                    最 高 行 政 法 院  第 一 庭
                                審 判 長 法  官      蔡  進  田
                                         法  官      林  家  惠
                                         法  官      黃  合  文
                                         法  官      黃  璽  君
                                         法  官      廖  宏  明
右  正  本  證  明  與  原  本  無  異
                                         法院書記官  彭  秀  玲
中    華    民    國    九十二      年      八        月      八        日


司法院資訊處製作；財團法人民間司法改革基金會備份。
